【裁判字號】    94,上訴,1413
【裁判日期】    950316
【裁判案由】    贓物
【裁判全文】
臺灣高等法院刑事判決                94年度上訴字第1413號
上  訴  人
即  被  告  癸○○
                    號
選任辯護人  許桂挺  律師
上列上訴人因贓物案件，不服臺灣桃園地方法院93年度訴字第13
30號，中華民國94年1月20日第一審判決（起訴案號：臺灣桃園
地方法院檢察署93年度偵字第9318號），提起上訴，本院判決如
下：
    主  文
上訴駁回。
    事  實
一、癸○○原以修車為業，其明知子○○（由檢察官另行偵辦）
    所持有如附表所示之車輛11部，均係來路不明之贓物（失竊
    時間、地點詳如附表一所示），竟仍基於故買贓物憑以營生
    為業之犯意，自民國（下同）93年4月間某日起至同年6月11
    日止，先後以每輛新臺幣（下同）2至3萬元之價格，向子○○購入上開贓車，並以每車2千元之代價，僱請知情之甲○○、丁○○（其2人所涉贓物犯行，由原審法院另以簡易判
    決處刑），在其承租之桃園縣楊梅鎮東高山頂11之9號解體
    工廠內，拆卸該等車輛可用之電瓶、發電機等零件，及裁切
    車體、溶解車輛大牌，再由癸○○將所拆解之零件、廢鐵，
    分別轉售予知情之「升宏汽車材料行」負責人倪承賢（所涉
    故買贓物犯行，亦由原審法院另以簡易判決處刑）、真實姓
    名年籍不詳綽號「黃仔」之成年男子，及不知名之廢五金業
    者，每車約可牟利1萬元，並以之為業而恃此維生。嗣經警
    於93年6月11日15時許，在該解體工廠內，查獲癸○○、甲○○、丁○○3人，並扣得癸○○所有供拆解贓車所用之乙
    炔切割器2組、乙炔4桶、大型千斤頂1具、小型千斤頂4具、
    工具1箱，又當場起獲遭溶解之贓車大牌1箱，及如附表一除
    編號5以外其餘各編號所示已拆解之車號5F-5382號自用小客
    車車架等物，再循線前往桃園縣大園鄉五權村下埔1之3號「
    升宏汽車材料行」內，起獲如附表一編號5所示已拆解之車
    門1扇，而悉上情。
二、案經桃園縣政府警察局移送臺灣桃園地方法院檢察署檢察官
    偵查起訴。
    理  由
壹、有罪部分：
一、訊據上訴人即被告癸○○除否認以犯故買贓物罪為常業，辯
    稱：伊本以修車為業，係因子○○誘惑才購入贓車拆解轉售
    ，並非恃此維生云云外，其餘犯罪事實均據其於原審審理時
    坦承不諱。經查：
(一)被告癸○○就其故買贓車加以拆解轉售之自白，核與同案被
    告甲○○、丁○○、倪承賢於偵查及原審審理時供述之情節
    相符（見偵卷第25至31、45至51、72至77、140至142頁，原
    審卷第62至67頁），且有現場照片影本29張附卷可稽（偵卷
    第124至128頁），及乙炔切割器2組、乙炔4桶、大型千斤頂
    1具、小型千斤頂4具及工具1箱等物扣案可資佐證（除工具1
    批隨案移送外，其餘均交由被告癸○○代保管，見扣押物品
    目錄表，偵卷第121頁）。而附表一所示之車輛11部，分別
    係被害人丙○○、辛○○、戊○○、寅○○、卯○○、己○○、午○○、辰○○、丑○○、壬○○、未○○等人於附表
    所示時、地遭竊等情，則據其等於警詢時指訴綦詳（見偵卷
    第90、93至95、195至197、200至202、207至209、212至214
    、218至220、225至227、230至232、237至239、245至247頁
    ），復有車輛竊盜、車牌失竊資料個別查詢報表－查詢車輛
    認可資料8紙、車輛協尋證明單影本4紙、車輛竊盜詳細資料
    畫面1紙、車輛失竊（尋獲）電腦輸入單影本2紙、贓物領據
    （保管）影本9紙及贓物認領保管單2紙等在卷可參（見偵卷
    第91至92、96至97、198至199、203至206、209至210、215
    至216、221至224、229、233至234、240至242、248至253頁
    ），堪認均屬贓物無訛。綜此以觀，被告癸○○確有上揭故
    買贓車加以拆解轉售之犯行，至為灼然。
(二)至被告雖辯稱：其非以犯贓物罪為常業云云，惟按常業贓物
    罪，係以犯贓物罪為其日常生活之職業，而資以維生者而言
    ，至其兼營他業與否，則非所問（最高法院83年度臺上字第
    478號判決意旨可資參照）。查，被告不僅承租桃園縣楊梅
    鎮東高山頂11之9號作為解體工廠，且於短短2個月內即購入
    供拆解之贓車多達11部，復以按件計酬之方式，雇用同案被
    告甲○○、丁○○在該解體工廠內拆解車輛，供其轉售圖利
    ，足見其規模宏大，再依其於原審移審訊問時所述，其修車
    部分沒什麼生意，1個月營收約2、3萬元，然承租該解體工
    廠，租金連同水電費每月即需支付3萬元，倘僅恃修車為業
    ，則此部分開銷勢必血本無歸，益徵被告顯係以故買贓車加
    以拆解轉售維生，殆無疑義。被告上開所辯，無非避重就輕
    之詞，自不足採。又被告於本院所提人證庚○○，並非解體
    工廠所在地桃園縣楊梅鎮東高山頂11之9號所有人，已為庚○○陳述在卷，並經被告所是認（見本院卷第54頁背面、55
    頁），自無從作為有利於被告之證據，併此敘明。
(三)綜上所述，本件事證明確，被告犯行堪以認定，應予依法論
    科。
二、核被告癸○○所為，係犯刑法第350條之以故買贓物為常業
    罪。又被告係1人獨資向子○○購入上開贓車，而同案被告
    甲○○、丁○○則係以按件計酬之方式受僱於被告等情，已
    如前述，自難認同案被告甲○○、丁○○就被告故買贓物之
    犯行亦有參與，是公訴人認同案被告甲○○、丁○○，就被
    告所犯故買贓物之犯行，有犯意聯絡及行為分擔，容有未洽
    。原審依刑法第350條、第38條第1項第2款，罰金罰鍰提高
    標準條例第1條前段規定，審酌被告不以正當方式謀生，竟
    因貪圖益利，開設工廠拆解收購之贓車，提供銷贓管道，間
    接助長行竊風氣，且故買贓車高達11部，嚴重影響贓物之追
    索，並危害他人財產之安全，惟念其犯罪後坦承犯行之犯後
    態度等一切情狀，論處被告癸○○以故買贓物為常業罪，量
    處有期徒刑1年8月，並敘明扣案之乙炔切割器2組、乙炔4桶
    、大型千斤頂1具、小型千斤頂4 具及工具1箱等，係被告所
    有供拆解贓車所用之工具，業據其供明在卷，核屬以之拆解
    所購贓車以利轉售牟利俾憑營生所用之工具，顯為供犯本件
    以故買贓物為常業罪所用之物，爰均依刑法第38條第1項第2
    款之規定宣告沒收之。本院核其認事用法均無違誤，量刑亦
    稱妥適，被告上訴意旨猶執前詞否認犯罪，為無理由，應予
    駁回。
貳、不另為無罪諭知部分：
一、公訴意旨雖以：被告另以2至3萬元之價格，向子○○購入乙○○、巳○○所失竊之車輛2部（失竊時間、地點詳如附表
    二所示），因認被告此部分所為，亦涉有以故買贓物為常業
    罪嫌。
二、惟按犯罪事實應依證據認定之，無證據不得認定其犯罪事實
    。又不能證明被告犯罪者，應諭知無罪之判決，刑事訴訟法
    第154條第2項、第301條第1項分別定有明文。次按被告或共
    犯之自白不得作為有罪判決之唯一證據，仍應調查其他必要
    之證據，以察其是否與事實相符，刑事訴訟法第156條第2項
    定有明文，其立法目的乃欲以補強證據擔保自白之真實，所
    謂補強證據，係指除該自白本身外，其他足資以證明自白之
    犯罪事實確有相當程度真實性之證據而言。
三、訊據被告堅詞否認涉有此部份故買贓物之犯行，辯稱：附表
    二所示2部車輛，係子○○自行駛入停放，其中附表二編號1
    所示貨車已停放1年多，另附表二編號2所示愛快羅密歐廠牌
    自用小客車則停置十餘天，均與伊無關，該解體工廠原先是
    子○○承租，他有搖控器可自行進入等語，而公訴人認被告
    涉犯上開罪嫌，無非係以被告於警詢及偵查中之自白為主要
    論據，惟被告於警詢時即否認該2車與其有何關涉，堅稱：
    該2車非供解體之用，係「阿賢」（即子○○）駛入工廠放
    置，伊不知「阿賢」要做什麼等語，是公訴人認被告業已警
    詢中自白，自有誤會。另被告雖於93年7月16日偵查中，就
    檢察官所詢「從查獲地車輛、物件清查出本案13輛車，車主
    乙○○等13人指稱該等車輛是92年至93年間分別在桃園、新
    竹、台北縣市地區失竊，有何意見？」時，答以「我全部是
    向子○○買的」等語，然由該次偵訊筆錄記載實無從查知檢
    察官是否逐一提示各該贓車資料予被告確認，自難排除被告
    有誤認之可能，且此部分偵查中之自白，既與警詢及原審**
    審理所述相左，是否可採，已非無疑。再參以被告就其故買
    附表一所示11部贓車俱坦認無隱，衡情實無單就附表二所示
    車輛予以否認之必要。況該2車分係92年7月15日及93年5月
    24日失竊，有車牌失竊資料個別查詢報表－查詢車輛認可資
    料及車輛竊盜詳細資料畫面各1紙在卷足憑，竟迄93年6月11
    日為警起獲時，除車牌遺失外，其餘車身零件均未遭拆解或
    轉售，而由被害人乙○○、巳○○各自領回，有贓物領據（
    保管）及贓物認領保管單各1紙附卷可按，此亦顯與被告係
    購入贓車加以拆解轉售之作案方式有悖，足徵被告所辯：該
    2車與伊無關等語，尚非全然不可採，是依現存證據，尚難
    認在客觀上已達於通常一般人均不致於有所懷疑，而得確信
    被告確曾犯罪之程度。此外復查無其他積極證據足認被告有
    故買附表二所示贓車之犯行，既不能證明被告犯罪，本應諭
    知被告無罪之判決，惟原審以公訴意旨認此部分犯行與前揭
    論罪科刑之部分，有常業犯之實質上一罪關係，爰不另為無
    罪之諭知，經核原審就此部分之認事用法均無違誤，被告就
    此有關係部分之上訴，亦無理由，應併駁回。
據上論斷，應依刑事訴訟法第368條，判決如主文。
本案經檢察官陳維練到庭執行職務。
中    華    民    國    95    年     3    月    16    日
                  刑事第九庭  審判長法  官  李文成
                                    法  官  周盈文
                                    法  官  官有明
以上正本證明與原本無異。
如不服本判決，應於收受送達後十日內向本院提出上訴書狀，其
未敘述上訴之理由者並得於提起上訴後十日內向本院補提理由書
（均須按他造當事人之人數附繕本）。
                                    書記官  林蓓瑜
中    華    民    國    95    年    3     月    17    日
附錄：本案論罪科刑法條全文
刑法第350條：
以犯前條之罪為常業者，處6月以上5年以下有期徒刑，得併科
3000元以下罰金。
  附表一
 ┌──┬──────┬────┬──────────┬─────────┐
 │編號│ 贓物名稱   │  被害人│   失竊時、地       │起獲物品          │
 ├──┼──────┼────┼──────────┼─────────┤
 │ 1  │ Z8-8510號自│  丙○○│92年8月14日7時許，於│匯豐汽車隨車保養紀│
 │    │ 用小客車1部│        │桃園縣八德市興仁里興│錄卡及桃園縣政府路│
 │    │ 。         │        │豐路283巷口失竊。   │邊停車繳費通知各1 │
 │    │            │        │                    │張。              │
 ├──┼──────┼────┼──────────┼─────────┤
 │ 2  │ 5F-5382 號 │  辛○○│93年2 月28日12時許，│車架1台、皮尺1個及│
 │    │ 自用小客車 │        │於新竹縣新豐鄉○○路│永炬光電公司資料1 │
 │    │ 1部。      │        │1段144號對面失竊。  │箱。              │
 │    │            │        │                    │                  │
 ├──┼──────┼────┼──────────┼─────────┤
 │ 3  │ 1259-FN號自│  戊○○│93年5月26日14時30分 │黑色外套1件、雨傘1│
 │    │ 用小客車1部│        │許，於桃園縣桃園市經│支、黃色手提包1個 │
 │    │ 。         │        │國路595號前失竊。   │、皮鞋1雙及布偶小 │
 │    │            │        │                    │狗1個。           │
 ├──┼──────┼────┼──────────┼─────────┤
 │ 4  │ 0315-GX號自│  寅○○│93年5月28日7時許，於│車輛維修明細表2張 │
 │    │ 用小客車1部│        │臺北市○○區○○路76│。                │
 │    │ 。         │        │5號後面失竊。       │                  │
 ├──┼──────┼────┼──────────┼─────────┤
 │ 5  │ EY-8339號自│  卯○○│93年5月29日0時許，於│車門1扇。         │
 │    │ 用小客車1部│        │桃園縣中壢市○○路8 │                  │
 │    │ 。         │        │之1號前失竊。       │                  │
 ├──┼──────┼────┼──────────┼─────────┤
 │ 6  │ 9B-1150號自│  己○○│93年5月30日8時許，於│原廠後視鏡、臺北縣│
 │    │ 用小客車1部│        │臺北市○○○路○段新 │人工計時繳費通知單│
 │    │ 。         │        │生高架橋下72號停車格│1張及雨傘1支。    │
 │    │            │        │內失竊。            │                  │
 ├──┼──────┼────┼──────────┼─────────┤
 │ 7  │ 9679-DQ 號 │  午○○│93年6月1日7時許，於 │HONDA牌IC卡1張、兒│
 │    │ 自用小客車 │        │臺北市○○區○○路三│童座椅1組。       │
 │    │ 1部。      │        │合街2段路口失竊。   │                  │
 ├──┼──────┼────┼──────────┼─────────┤
 │ 8  │ 7858-FC 號 │  辰○○│93年6月1日7時許，於 │車體後段。        │
 │    │ 自用小客車 │        │臺北縣八里鄉龍源村龍│                  │
 │    │ 1部。      │        │形五街29號前失竊。  │                  │
 │    │            │        │                    │                  │
 ├──┼──────┼────┼──────────┼─────────┤
 │ 9  │ 9C -7275號 │  丑○○│93年6月9日9時許，於 │臺北縣車輛繳費通知│
 │    │ 用小客車1部│        │臺北縣土城市○○路3 │單1張、統一發票1張│
 │    │ 。         │        │段208號前失竊。     │、中華電信繳費通知│
 │    │            │        │                    │單1張、和信電信繳 │
 │    │            │        │                    │費收據1張及信用卡 │
 │    │            │        │                    │刷卡單4張。       │
 ├──┼──────┼────┼──────────┼─────────┤
 │10  │ 9F-0686號自│  壬○○│93年6月11日5時許，於│車體前後段及公司文│
 │    │ 用小客車1部│        │桃園縣八德市中華號28│書資料1批。       │
 │    │ 。         │        │6號前失竊。         │                  │
 ├──┼──────┼────┼──────────┼─────────┤
 │11  │ DX-9870號自│  未○○│93年6 月11日前某日，│國泰人壽保險卡1張 │
 │    │ 用小客車1部│        │於臺北市○○區○○路│。                │
 │    │ 。         │        │2段153號B1停車場失竊│                  │
 │    │            │        │。                  │                  │
 └──┴──────┴────┴──────────┴─────────┘
  附表二
 ┌──┬──────┬────┬──────────┬─────────┐
 │編號│ 贓物名稱   │  被害人│   失竊時、地       │起獲物品          │
 ├──┼──────┼────┼──────────┼─────────┤
 │ 1  │2W-923號營業│  乙○○│92年7月15日8時許，於│除車牌2面遺失外， │
 │    │小貨車1部。 │        │桃園縣桃園市宏昌十三│全車起獲。        │
 │    │            │        │街732號前失竊。     │                  │
 ├──┼──────┼────┼──────────┼─────────┤
 │ 2  │2C-3828號自 │  巳○○│93年5月24日8時許，於│除車牌2面外，全車 │
 │    │用小客車1部 │        │桃園縣中壢市○○○路│起獲。            │
 │    │。          │        │708巷口失竊。       │                  │
 └──┴──────┴────┴──────────┴─────────┘


司法院資訊處製作；財團法人民間司法改革基金會備份。
